臺灣高等法院高雄分院刑事判決　　　　　　　　　九十二年度上易字第一五五五號
　　　上　訴　人
　　　即　被　告　乙○○
　　　選任辯護人　顏宏斌
右上訴人因詐欺案件，不服臺灣高雄地方法院九十二年度易字第一四九０號中華民國
九十二年九月十二日第一審判決（起訴案號：臺灣高雄地方法院檢察署九十二年度偵
字第一七五五號），提起上訴，本院判決如左：
    主  文
上訴駁回。
    事  實
一、乙○○明知提供自己之金融帳戶、存摺簿、提款卡、印章及密碼予陌生人士使用
    ，常與財產犯罪密切相關，可能被犯罪集團所利用以遂詐欺取財犯罪及隱匿、掩
    飾犯罪所得財物或財產上利益之目的，其竟基於幫助他人實施詐欺犯罪之犯意，
    於不詳時間地點，將其所有前於民國八十三年九月十四日開立之郵局帳戶（局號
    ００四一四五─八號、帳號０二０二四五─二號）之存摺簿、提款卡、印章及密
    碼提供予姓名、年籍不詳之成年人使用。嗣該不詳人士旋即於九十年五月間偽以
    「全亞國際金融中心」名義寄發一封兌獎活動之廣告宣傳單予不知情之甲○○詐
    稱其已中二獎獎金新台幣（下同）五十萬元，經甲○○依廣告單上所載專線打電
    話與上開詐騙集團聯絡後，對方即訛稱欲兌獎需先繳交七萬五千元之稅金、會費
    十萬元及其他費用，使甲○○陷於錯誤，誤以為真，遂於九十年五月三十一日、
    六月一日先後五次依指示匯款共二十九萬五千元至上開乙○○之郵局帳戶中，事
    後對方復訛稱要甲○○再匯款十八萬元之費用始能領取該筆獎金時，甲○○始知
    受騙，遂報警處理而循線查知上情。
二、案經高雄市政府警察局移送臺灣高雄地方法院檢察署檢察官偵查起訴。
    理  由
一、上訴人即被告乙○○於本院審理時經合法傳喚，無正當理由不到庭，惟其自警訊
    、偵查、原審及本院調查時均矢口否認有何幫助詐欺犯行，辯稱：上開存摺係因
    當兵時開戶供薪資轉帳所用，退伍後就很少用，大概在九十年間我存摺連同提款
    卡及印章都遺失，我有去申請掛失止付，並沒有提供帳戶予詐騙集團使用等語。
二、經查：
（一）被害人甲○○於九十年五月二十九日在住處接獲一封由「全亞國際金融中心」
      寄發兌獎活動之廣告宣傳單，經被害人甲○○核對中獎號碼並依該廣告單上所
      載電話與該公司聯絡後，對方即向被害人佯稱已中二獎獎金五十萬元，並要求
      被害人甲○○需先繳交稅金七萬五千元及會費十萬元方能兌領獎金，致被害人
      甲○○誤以為真，遂於九十年五月三十一日、六月一日先後依指示匯款五次共
      計二十九萬五千元至乙○○之郵局帳戶（局號００四一四五─八號、帳號０二
      ０二四五─二號）中，被害人甲○○依指示匯款再聯絡該公司後，該公司復詐
      稱須再補繳十八萬元之費用始能領獎，被害人甲○○至此始知遭詐騙之事實，
      業據被害人甲○○於警訊時指訴甚詳，並有郵政國內匯款執據五紙、郵局存簿
      儲金每日活動戶存提詳情表及受理刑事案件報案三聯單各一紙在警訊卷及他字
      卷可稽，足見被害人甲○○指訴遭詐騙匯款至上開被告乙○○之帳戶內乙情，
      應屬事實，而依上開乙○○之郵局存簿儲金每日活動戶存提詳情表所示，被害
      人甲○○分別於九十年五月三十一日及六月一日以郵政匯款方式所匯入之款項
      共二十九萬五千元，當日旋均遭人提領，足證前開被告之郵局帳戶確已遭該不
      詳之詐騙集團用以當作詐騙被害人所得之匯款帳戶甚明。
（二）被告雖否認將前開郵局帳戶提供予他人使用，並辯稱：該帳戶之存摺、印章及
      提款卡均遺失等語。然被告前於警訊時供稱：我郵局存摺係於九十年七月至十
      月間遺失，而在九十年十月份向郵局辦理止付等情（見警訊卷第一頁背面），
      而於偵訊時卻供稱：郵局存摺係在九十年五、六月間遺失等語（見偵查卷第八
      頁反面），嗣於原審審理中復改稱：存摺在九十年間遺失，至於何時遺失因時
      間已久，已不太記得等語（見原審卷第三十八頁），被告對前開郵局存摺遺失
      之時間前後供述不一，其存摺是否確有遺失，即有可疑，且上開郵局帳戶被告
      係於九十年六月十一日向郵局申請掛失止付，有被告親自簽章之郵局儲金簿掛
      失止付申請書及掛失補副帳戶新舊帳號通知聯各一紙附於原審卷第十九頁、第
      二十頁可憑，核與被告前揭供述辦理掛失止付之時間不符。又上開郵局帳戶自
      被告於八十三年九月十四日開戶後，均僅係數千元至一萬元之小額款項提存交
      易，而自九十年五月二十一日起迄同年六月七日止，所密集匯存之每筆款項至
      少約有二萬元至九萬元不等之金額，且上開款項於存入後，當日隨即均遭人以
      提款卡跨行提款或轉帳之方式提領一空等情，此有上開郵局帳戶之歷史交易清
      單附卷可參，然被告於上開九十年五月至六月之期間並無固定工作而係在打零
      工，且每月收入僅約有一、二萬元，薪資亦未匯入上開帳戶內等情，業據被告
      於原審審理時供明在卷，足見被告之上開帳戶自九十年五月二十一日起即提供
      作詐欺犯罪匯提款項之用，而該提款卡之密碼乃被告自行設定，他人實無從知
      悉該密碼為何，苟單純僅係遺失帳戶存摺及提款卡，他人應無輕易即能使用上
      開帳戶作為匯提款工具之可能，雖被告對此辯稱：因我怕忘記密碼，所以把提
      款卡密碼寫在存摺上等語，然按諸一般人使用金融帳戶提款之習慣，為避免遺
      失存摺或提款卡時帳戶內之存款遭人盜領，該帳戶提款卡之密碼通常係與存摺
      及提款卡分開存放，衡情被告應無將密碼連同存摺及提款卡一同存放而同時遺
      失之理？何況被告對於到底何時在何處遺失，亦無法交代。是被告前揭所辯實
      與常情相違，顯難採信。被告確有將上開郵局帳戶之存摺、提款卡及密碼提供
      予詐騙集團使用乙節，應堪認定。
（三）按金融帳戶係個人理財之工具，一般人向金融機構開設帳戶，並無任何法令之
      限制，只須提出身分證、印章即可辦理開戶申請，此為眾所週知之事實，則依
      一般人之社會生活經驗，苟見他人不自己申請開立帳戶而蒐集不特定人之帳戶
      使用，衡情應當明知對於收集之帳戶乃係被利用為與財產有關之犯罪工具。被
      告乃係一位心智健全之成年人，對此當無不知之理，其竟提供自己帳戶以供他
      人使用，應足認被告顯然明知該帳戶係供他人用於財產犯罪而供存入某筆資金
      後，再行領出之用，且該筆資金之存入及提領過程係有意隱瞞其流程及行為人
      身份曝光之用意，足認被告顯有幫助他人實施詐欺犯罪之故意至明。
（四）綜上所述，足見被告前揭所辯各節，顯係事後卸責之詞，不能採信。本件事證
      明確，被告幫助詐欺犯行，堪以認定
三、核被告乙○○所為，係犯刑法第三百三十九條第一項之詐欺取財罪之幫助犯。被
    告提供自己存摺予他人幫助犯詐欺罪，所為係詐欺罪構成要件以外之行為，為幫
    助犯，爰依刑法第三十條第二項之規定，按正犯之刑減輕之。
四、原審以被告罪證明確，因予適用刑法第三百三十九條第一項、第三十條第二項、
    第四十一條第一項前段，罰金罰鍰提高標準條例第一條前段、第二條之規定，並
    審酌被告將郵局帳戶提供他人詐欺取財使用，紊亂社會正常交易秩序，並使不法
    之徒藉此輕易詐取財物，致檢警難以追查緝捕，助長詐欺犯罪集團詐騙財物之犯
    罪風氣，所造成危害自非輕微，且被告犯後仍未能坦供犯行，惟念及被告所幫助
    詐取之財物非鉅等一切情狀，量處有期徒刑三月，併諭知如易科罰金之折算標準
    ，認事用法核無違誤，所處之刑亦屬適當。被告上訴意旨，仍執前詞，否認犯罪
    ，指摘原判決不當，為無理由，應予駁回。
五、被告經合法傳喚，無正當理由不到庭，不待其陳述逕行判決。
據上論斷，應依刑事訴訟法第三百六十八條、第三百七十一條，判決如主文。
本案經檢察官陳國全到庭執行職務。
中      華      民      國    九十三    年      二      月     十一     日
                              臺灣高等法院高雄分院刑事第二庭
                                  審判長法官  林正雄
                                        法官  黃蕙芳
                                        法官  黃壽燕
右正本證明與原本無異。
不得上訴。
                                  法院書記官  黃一秋
中    華    民    國      九十三      年       二      月      十一     日
附錄本判決論罪科刑法條：
刑法第三百三十九條第一項
  意圖為自己或第三人不法之所有，以詐術使人將本人或第三人之物交付者，處五年
  下有期徒刑、拘役或科或併科一千元以下罰金。
